臺灣高等法院花蓮分院刑事判決
上　訴　人
即　被　告　丁○○
　　　　　　　　　　現於臺灣花蓮監獄
選任辯護人　李文平律師
上列上訴人即被告因殺人未遂等案件，不服臺灣花蓮地方法院95
年度訴字第13號中華民國95年7月10日第1審判決（起訴案號：臺
灣花蓮地方法院檢察署94年度偵字第3398、3546、3548號），提
起上訴，本院判決如下：
    主　　文
原判決撤銷。
丁○○共同殺人未遂，累犯，處有期徒刑伍年貳月，扣案之改造
手槍貳枝（各含彈匣壹個，槍枝管制編號0000000000號、000000
00000000號）均沒收。
    事　　實
一、丁○○得知楊岳勳與戊○○有過節，楊岳勳（經判決無罪確
    定）一直找機會修理戊○○，楊岳勳找到丙○○（判決確定
    ）後，丙○○為了壯大聲勢，又找了丁○○、邱慶祥（另案
    通緝中）等人一同前往找戊○○理論。丙○○在94年9月17
    日晚間得到楊岳勳電話通知後，即著手進行準備修理戊○○
    ，丙○○以電話通知丁○○開車前往之後，隨即指示丁○○
    前往丙○○位於花蓮縣吉安鄉福興村租屋處，由丙○○提供
    其非法持有之2枝改造手槍及子彈，推由丙○○負責攜帶仿
    BERETTA廠92 FS型半自動手槍製造之槍枝，去除槍管內阻鐵
    而成具殺傷力之改造手槍1枝（含彈匣1個，槍枝管制編號
    0000000000）及具殺傷力之土造8mm子彈2發（各因槍擊及鑑
    定試射而用罄），丁○○則攜帶因不具槍機，無法供擊發子
    彈使用而未具殺傷力之改造手槍1枝（槍枝編號0000000000
    ），暗藏在其等身上。隨後，楊岳勳等人分別前往花蓮縣花
    蓮市○○街171號之「琉璃海PUB」找戊○○尋釁，楊岳勳、
    丁○○、丙○○進入店內後，即喝令戊○○至店外談判，然
    因戊○○不從，楊岳勳先毆打戊○○，但隨即發現戊○○這
    方人多勢眾，楊岳勳退出店外後，丁○○、丙○○見狀心猶
    未甘，乃擅自作主，共同基於殺人之故意，先由丁○○自身
    上取出前開未具殺傷力之改造手槍1枝，作勢朝戊○○瞄準
    ，並扣扳機射擊，惟因彈匣掉落而未能擊發；丙○○見丁○○未能得手，即再取出所攜帶之上開具殺傷力改造手槍1枝
    ，瞄準戊○○之頭、胸部位並扣下扳機，惟亦因槍枝臨時卡
    彈，未能擊發，丙○○遂承前殺人犯意聯絡，趁勢再以槍柄
    敲打戊○○頭部，致其受有頭部外傷併左側頂骨開放性骨折
    ，並於調整槍枝後，再接續朝戊○○身軀重要部分扣扳機3
    次後，直至第3次始擊發出1顆子彈，致戊○○之腹部當場中
    彈，而受有左側腹壁之槍擊傷，嗣經送財團法人佛教慈濟綜
    合醫院急救後，始倖免於難。丙○○等人見戊○○中彈倒地
    後，事態嚴重，即由丁○○駕車搭載丙○○迅速逃離現場，
    嗣經警據報後，循線於94年10月5日逮獲楊岳勳、丁○○到
    案，並在花蓮縣新城鄉嘉新村民益加油站旁之小南國KTV店
    內，扣得具殺傷力之子彈1顆及上開未具殺傷力之改造手槍1
    枝，復於同年10月9日下午4時50分許，丙○○自知難逃法網
    ，乃向花蓮縣警察局刑警大隊投案，並在花蓮市○○街177
    巷6弄6號前起出前開具殺傷力之槍枝1枝。
二、案經戊○○訴由花蓮縣警察局花蓮分局報請臺灣花蓮地方法
    院檢察署檢察官偵查起訴。
    理　　由
壹、證據能力
　一證人戊○○、甲○○、涂俊義、黃奕傑、張振維、甘正坤於
    警詢之陳述，並無較可信之特別狀況，應認均無證據能力。
　二證人戊○○、甲○○、涂俊義、黃奕傑於偵查中向檢察官所
    為陳述，係其等就案發當時親身見聞而為陳述，並經檢察官
    以證人身分傳訊到庭並具結證言，經查並無顯不可信之情況
    ，自得為證據。
貳、論罪科刑
　一訊據被告丁○○（下稱被告）固供承有與丙○○共同前往找
    戊○○談判，惟否認共同未經許可持有槍彈及殺人未遂之犯
    行；辯稱：當天槍彈都是丙○○自己帶去的，也是丙○○一
    個人開槍的，伊不知道丙○○有帶槍，伊也沒有動手掏槍或
    扣扳機云云。惟查：
    （一）證人丙○○在本院證稱：當天是因為楊岳勳不滿被黃
          偉東毆打，先打電話聯繫準備找戊○○報復，因為怕
          對方人多，所以由被告開車到住處拿了槍，到達現場
          之後，雙方爭吵，就拿出槍枝（本院卷頁158以下）
          ，與被告自白的情節相符（本院卷頁78），足證被告
          當時與丙○○是帶著兩把槍抵達現場。而槍枝都是陳
          順煌所準備的，業據丙○○在警詢、偵查以及原審審
          理中一再陳稱明確，也與被告之前所為的自白相符，
          雖然丙○○在本院審理中改稱被告所攜帶的槍枝是被
          告自己的（本院卷頁159），但是如果被告所攜帶的
          槍枝是被告自行攜帶前往的，豈有必要再折回丙○○
          住處取槍，而且被告持有的槍枝是沒有殺傷力的，持
          有這種槍枝也不會構成犯罪，丙○○也沒有必要為了
          免除被告的罪責而刻意自白槍枝是他的，足證被告所
          持有的槍枝確實是從丙○○住處與有殺傷力的槍枝一
          併取得，證人丙○○之後在本院審理的證述，應是案
          件確定後，為免除被告之刑責所為迴護被告之詞。則
          被告是與丙○○一同到丙○○家中取用2把槍枝以及
          子彈的事實可以認定。
    （二）證人甲○○在原審證稱：雙方人馬拉開之後，就看到
          有2個人掏出槍來，1個先掏出槍來，有拉滑套，但在
　　　　  瞄準射擊的時候，彈匣掉下來，... 第1個人就把彈
  　　　　匣撿起來後，就到外面去，第2個人見狀就從他的包
    　　　包拿出槍...第1個人有扣扳機3次以上，因為他在扣
　　　　　扳機的時候，沒有注意到彈匣有掉落（原審卷頁218
  　　    ），此與證人戊○○於偵訊及原院審理中證稱：當時
    　　　楊岳勳要把伊拉出店外談判，伊不願意，2人就發生
          拉扯，拉扯結束後，是丁○○先拿出第1把槍，瞄準
          伊身體的上半部（頭及胸部），並做扣扳機擊發的動
          作，但沒有擊發，彈匣就掉下去，丁○○撿起彈匣後
          往外走，後來丙○○又拿出另1把槍，有扣扳機朝伊
          擊發2、3次，但也卡彈，他就拿槍柄打伊的頭，後來
          他調整槍後，把槍平舉對著伊瞄準，後來就擊中伊等
          語明確（94年偵字第3398號卷頁40至41、原審卷頁
          221至222）相符，核與證人涂俊義、黃奕傑、甘正坤
          分別於原審審理中證述：伊等看見有2個人掏出槍來
          ，1個先掏出槍來，有舉槍瞄準戊○○，但射擊時彈
          匣掉落，他撿起彈匣後到外面去，第2個人見狀從包
          包中拿出槍來，拉滑套上膛，瞄準戊○○擊發，但卡
          住，他再用槍柄敲戊○○的頭，之後他調整槍枝後再
          舉槍瞄準戊○○並扣扳機，他開槍時距離戊○○很近
          ，看起來不像是槍枝走火的樣子；第1個拿槍的是瘦
          瘦高高（即被告丁○○），拿銀色手槍，有掉彈匣，
          第2個拿槍的比較矮胖（即丙○○），拿黑色手槍，
          有卡彈，2個人都有持槍瞄準戊○○並扣扳機、擊發
          好幾下，但直到最後一槍才順利擊發等情相符（分見
          原審卷頁218、224、226、228）。足以認定當時在現
          場發生衝突的時候，是被告先拔出槍枝，對準被害人
          戊○○，準備開槍射擊時，卻發現彈匣掉落，接著才
          由丙○○從包包中取出槍枝先用槍托擊退靠近的人士
          ，拉開距離之後才瞄準戊○○開槍，被告與丙○○2
          人對於槍擊戊○○的行為是居於相互接應、支援、掩
          護的地位。
    （三）依照急診就診記載（原審卷頁199），被害人戊○○
          在凌晨3時許被送到財團法人佛教慈濟綜合醫院，當
          時被害人腦部骨折並有氣腦情形，子彈穿越腹膜至於
          後腹腔，經以紗布覆蓋，等待動手術... 一直到7時
          40分，被害人腹部以及頭部才沒有明顯出血，顯見被
          害人當時受傷之重，已經對於被害人的生命造成嚴重
          的危害。而當時被告是拿著槍對準被害人的頭部及胸
          部，業據甲○○以及戊○○證述在卷（原審卷（一）
          頁218、221），尤其甲○○對於被告舉槍瞄準的位置
          是經過詰問之後才指證明確，顯然不是故意要陷被告
          於罪，而與被告一同持槍前往的丙○○則的確朝被害
          人致命的部位近距離開槍，顯見被告與丙○○當時的
          確已經有要讓被害人死亡的決意。
    （四）而扣案之槍彈經送請內政部警政署刑事警察局以性能
          檢驗法、試射法鑑定結果，認：送鑑改造手槍1支
          （槍枝管制編號0000000000號），係由仿BERETTA廠
          92FS型半自動手槍製造之槍枝，去除槍管內阻鐵而成
          之改造手槍，機械性能良好，可擊發適用子彈，認具
          殺傷力；送鑑子彈1顆，係土造子彈，具直徑8mm之
          金屬彈頭，可擊發，認具殺傷力等情，有內政部警政
          署刑事警察局94年12月30日刑鑑字第0940199041號、
          94年10月31日刑鑑字第0940160552號槍彈鑑定書2份
          及槍彈照片10張在卷可稽（分見偵字第3548號卷頁47
          至49、偵字第3546號卷頁56至59），復有搜索扣押筆
          錄、扣押物品目錄表各1份、現場查獲照片6張附卷可
          參（警卷頁10-13、頁15-17），足認被告當時確實是
          帶著足以致命的武器與丙○○一同前往。
    （五）丙○○在開槍射擊戊○○，戊○○受傷倒地後，陳順
          煌立刻準備逃離現場，以保安全，當時就是由被告開
          車接應，經過證人丙○○在本院審理中證述明確（本
          院卷頁160），更加足以證明被告當時與丙○○之間
          就開槍射擊戊○○的確有犯意之聯絡。
    （六）綜據上述，被告當時開車載著丙○○拿了2把槍，抵
          達現場後，被告拿出其中1把，對準仇家戊○○，準
          備開槍射擊，因彈匣滑落，丙○○立刻拔出另外1枝
          手槍，對戊○○連續射擊3發，再由被告開車把陳順
          煌載離現場，足以認定被告確實與丙○○間有殺人的
          犯意聯絡，被告犯行，罪證明確。
　二核被告丁○○所為，均係犯槍砲彈藥刀械管制條例第8條第4
  　項之未經許可持有具殺傷力改造手槍罪、同條例第12條第4
    項之未經許可持有子彈罪，及刑法第271條第2項、第1項之
    殺人未遂罪嫌。按槍砲彈藥刀械管制條例已於94年1月28日
　　修正，加重刑罰，被告非法持有上開槍彈之時間，已係新法
  　施行後，應適用行為時之新法論罪。起訴書犯罪事實欄已載
    明被告所持有者係其他可發射子彈、具殺傷力之改造手槍，
    檢察官誤引槍砲彈藥刀械管制條例第7條第4項對被告論罪，
    然此已據公訴檢察官於審理中當庭更正起訴法條為前開法條
    ，應予敘明。被告與丙○○之間有犯意聯絡，行為分擔，為
    共同正犯。被告以一持有行為，同時持有改造手槍及子彈，
    係一行為觸犯數罪名，為想像競合犯，應依刑法第55條之規
    定，從一重論以未經許可持有改造手槍罪處斷。又被告所犯
    持有改造手槍、殺人未遂兩罪間，有方法、目的之牽連關係
    ，經比較新舊法，以舊法第55條之規定有利於被告，應依修
    正前刑法第55條後段規定，從一重論以殺人未遂罪處斷。被
    告已著手於殺人行為之實行，而未至死亡之結果，由於95年
    修正之新舊刑法對於普通未遂犯之規定僅有文字修正，並無
    實質變更，因此應適用修正後刑法第26條前段規定，按既遂
    犯之刑減輕之。被告丁○○前因違反毒品危害防制條例及傷
    害案件，經本院分別判處有期徒刑4年、8月確定，兩案接續
    執行後假釋出監，於93年7月23日假釋縮刑期滿視為執行完
    畢等情，有臺灣高等法院被告前案紀錄表及臺灣花蓮地方法
    院檢察署刑案資料查註紀錄表各1份在卷可稽，被告於執行
    完畢後5年內，再犯本件有期徒刑以上之罪，依照95年新舊
    刑法均構成累犯，應依修正後刑法第47條規定，就殺人未遂
    罪法定刑有期徒刑部分，依法加重其刑（法定刑為死刑、無
    期徒刑部分，依法不得加重其刑）。爰審酌被告丁○○明知
    未經許可而持有具有高度危險性之改造手槍、子彈，且僅因
    細故即攜帶並持以射擊被害人，助長槍枝氾濫及社會暴戾風
    氣，影響社會治安至深且鉅，被告丁○○犯後雖執詞辯解，
    及迄今均尚未與告訴人達成民事和解，賠償其損害等一切情
    狀，分別量處如主文所示之刑，以資懲儆。
　三末查，扣案具有殺傷力之改造手槍1枝（槍枝管制編號0000
  　000000號）係屬違禁物，又沒收為從刑，應隨同主刑一體適
    用法律，故應依修正前刑法第38條第1項第1款之規定，宣告
    沒收。至具有殺傷力之土造子彈1顆，因業經鑑驗試射而用
    罄滅失，自無庸諭知沒收。另扣案之不具殺傷力之改造手槍
    1枝（槍枝管制編號00000000000000號）及不具殺傷力之土
    造子彈1顆，經鑑定結果既認不具殺傷力，雖非違禁物，但
    為被告犯罪所用且係共犯所有之物，仍應依刑法第38條第1
    項第2款宣告沒收。
　四原審論處被告罪刑固屬無誤，但就被告所用供犯罪之槍枝未
  　宣告沒收，則屬有誤，被告上訴否認犯行，為無理由，惟原
    判決既有違誤，仍應由本院撤銷改判。
參、據上論斷，應依刑事訴訟法第369條第1項前段、第364條、
    第299條第1項前段、第301條第1項前段，槍砲彈藥刀械管制
　　條例第8條第4項、第12條第4項，刑法第2條第1項前段、第
  　11條前段、第28條、第271條第2項、第1項、刑法第55條前
    段、後段（95年修正前）、第47條、第26條前段、刑法第38
    條第1項第1款，判決如主文。
本案經檢察官乙○○到庭執行職務。
中　　華　　民　　國　　96　　年　　4 　　月　　18　　日
                  刑事庭審判長法  官 謝志揚
                              法  官 林慶煙
                              法  官 賴淳良
以上正本證明與原本無異
如對本判決不服，應於送達後10日內，向本院提出上訴狀。其未
敘述理由者，並應於提出上訴狀後10日內向本院補提理由狀（須
附繕本）。
                              書記官 邱廣譽
中　　華　　民　　國　　96　　年　　4　 　月　　18　　日
附錄：本案論罪科刑法條全文
刑法第271條第1項、第2項（普通殺人罪）
殺人者，處死刑、無期徒刑或10年以上有期徒刑。
前項之未遂犯罰之。
刑法第38條第1項第1款（沒收物）
下列之物沒收之：
一、違禁物。
